臺灣高雄地方法院民事判決　　　　　　100年度簡上字第242號
上　訴　人　陳漢昇
訴訟代理人　陳裕文律師
　　　　　　侯勝昌律師
　　　　　　朱淑娟律師
被上訴人　　郭智祥
上列當事人間請求損害賠償事件，上訴人對於民國100 年2 月24
日本院高雄簡易庭99年度雄簡字第2548號第一審判決提起上訴，
經本院於100 年11月30日言詞辯論終結，判決如下：
    主  文
原判決廢棄。
被上訴人在第一審之訴及假執行之聲請均駁回。
第一、二審訴訟費用由被上訴人負擔。
    事實及理由
一、被上訴人起訴主張：緣高雄市政府環保局執行公務人員於民
    國99年3 月24日20時50分許，在高雄市旗津區○○○路廣濟
    宮前執行勸導攤位油煙污染之公務時，當時身為市議員之上
    訴人應攤商到場關說，惟上訴人對在場之環保公務人員態度
    過於暴力激烈對待，涉及妨害公務，適被上訴人在旁，對上
    訴人之行為至為訝異不以為然，乃善意出聲婉勸，竟遭上訴
    人於眾目睽睽之下毆打在地致傷，因此受有頭部損傷、臉部
    挫傷、雙上肢多處挫傷及擦傷、左手中指撕裂傷等傷害，復
    於毆傷後又遭上訴人狠吻臉面，經被上訴人提出刑事傷害告
    訴，上訴人即要求被上訴人撤回告訴而願意賠償損害，被上
    訴人聽信上訴人身為市議員所言，乃撤回刑事告訴以息止爭
    訟。不料上訴人竟反誣指訴被上訴人有妨害名譽，並對傷害
    賠償不予置理。上訴人此等公然故意傷害被上訴人致傷，並
    於毆傷後再變態狠吻被上訴人臉面，使被上訴人身心受創，
    並使原本罹患之焦慮症更加嚴重，整日無法闔眼，是被上訴
    人因上訴人傷害、狠吻，身心受有非財產上之損害，依民法
    第18 4條第1 項、第195 條第1 項規定，上訴人應賠償精神
    慰撫金新臺幣（下同）30萬元等語，並聲明：(一)上訴人應給
    付被上訴人30萬元，及自起訴狀繕本送達翌日起至清償日止
    ，按年息5 ％計算之利息；(二)願供擔保請准宣告假執行。
二、上訴人則以：被上訴人固主張上訴人出手毆打其致傷云云，
    然被上訴人並無舉證證明上訴人有出手毆打其之事實，且依
    臺灣高雄地方法院檢察署99年度偵字第19449 號案卷資料、
    被上訴人於99年3 月30日在高雄市政府警察局鼓山分局所為
    之撤回告訴陳述及訴外人丁福安、李逸修、黃小瑕、夏維彬
    、夏麗霞於警局所言，並高雄市政府警察局鼓山分局中洲派
    出所員警工作紀錄簿於99年3 月24日20時至22時勤務記載，
    皆能反證上訴人並無被上訴人所主張之毆打傷害行為。又被
    上訴人主張上訴人於本件案發當日對其強吻，致使其身心受
    有重大傷害云云，惟被上訴人此之主張僅係空言指述，並未
    提出證據藉以佐證，此外依上揭訴外人所述，被上訴人當時
    係屬酒後發生系爭糾紛之情，甚者更有故意假裝遭人毆倒在
    地之事實，另亦無任何人有目睹上訴人有對被上訴人強吻之
    事實，故殊難僅憑被上訴人未盡舉證之主張，即遽為不利上
    訴人之認定等語資為抗辯。並聲明：(一)被上訴人之訴駁回；
    (二)願供擔保請准宣告免假執行。
三、原審判決上訴人應給付被上訴人15萬元及自99年9 月1 日起
    至清償日止按年息百分之五計算之利息，上訴人提起上訴，
    補陳：本件上訴人被訴公然侮辱部分業經無罪判決確定，被
    上訴人之訴應無理由，並聲明：(一)原判決廢棄。(二)上開廢棄
    部分，被上訴人在第一審之訴及假執行之聲請均駁回。被上
    訴人則聲明：上訴駁回。
四、本件爭點厥為上訴人有無對被上訴人為傷害及公然侮辱之行
    為而導致被上訴人受侵害及受有非財產上之損害，茲敘述得
    心證之理由如下：
  (一)按當事人主張有利於己之事實者，就其事實有舉證之責任。
    但法律別有規定，或依其情形顯失公平者，不在此限，民事
    訴訟法第277 條定有明文。本件被上訴人主張上訴人有傷害
    及公然侮辱之行為，但為上訴人所否認，則被上訴人應就其
    主張之事項負舉證之責。
  (二)經查，被上訴人對於上訴人提出公然侮辱及誣告之告訴，經
    檢察官提起公訴後，業由臺灣高等法院高雄分院以100 年度
    上訴字第1270號刑事判決判處上訴人無罪確定等情，有上開
    判決及臺灣高等法院高雄分院檢察署100 年11月4 日高分檢
    玲智字第1000000628號函附卷可稽（本院卷第65-75 頁、85
    頁），並經本院調卷核閱屬實。
  (三)經本院刑事庭勘驗99年3 月24日廣濟宮前方之監視器錄影光
    碟勘驗結果略以：「檔案名稱：「00000000_204600 」、
    監視器鏡頭編號10「旗津二路、廣澤街口（南）」。錄影時
    間：「晚間8 時46分至晚間9 時0 分」，內容僅有錄影畫面
    而無錄音，畫面顯示：上訴人穿著藍色上衣、白色長褲、深
    色皮鞋。被上訴人穿著黑色上衣、黑色長褲、白鞋。攤商夏
    麗霞（阿霞）穿著條紋上衣、黑色長褲、紅色膠筒鞋。攤商
    夏維彬穿著黃色上衣、黑色長褲、黑色膠筒鞋。攤商黃小瑕
    穿著橘色上衣、黑色長褲、褐色膠筒鞋。錄影時間晚間8
    時52分39秒：上訴人站在路口，1 名穿著白色上衣之男子（
    環保局人員）上前與上訴人交談，手指現場不斷比劃。上訴
    人伸腳欲絆倒該環保局人員未果，而在後追打，夏麗霞上前
    勸阻，上訴人仍繼續追打。晚間8 時53分10秒：被上訴人
    進入畫面，朝上訴人走去，站在距上訴人約1 步處，夏麗霞
    走到被上訴人身旁。晚間8 時54分4 秒：畫面僅拍攝到上
    訴人與被上訴人之下半身，上訴人跑向被上訴人，兩人似有
    拉扯。晚間8 時54分12秒：夏維彬站在被上訴人身後，上
    訴人站在二人身旁，背向二人，伸出右腳朝二人小腿後側交
    疊部位向後勾，欲勾被上訴人之右腳以絆倒被上訴人，但被
    上訴人並未跌倒，俟上訴人抽回右腳站回原處，雙腿直立，
    上半身亦未出力時，被上訴人卻突然倒地。晚間8 時54
    分20秒：被上訴人以手撐地起身後，又靠向上訴人，上訴人
    腳步不穩而後退，但被上訴人卻又跌坐地上，圍觀之人於被
    上訴人起身後，將被上訴人與上訴人兩人隔開，但被上訴人
    仍朝被告靠近，並倒臥地上翻滾，至晚間8 時55分16秒才自
    行爬起。晚間8 時55分21秒，被上訴人又倒臥在地上翻滾
    ，夏麗霞、夏維彬已將上訴人帶離被上訴人約10步遠，上訴
    人腳步不穩而靠旁人攙扶，而被上訴人起身後又朝上訴人靠
    近。晚間8 時56分2 秒：上訴人已被旁人架住，但被上訴
    人卻走近上訴人，並自行倒地，上訴人見狀，極力擺脫他人
    勸阻，欲上前理論，但仍被旁人架離被上訴人更遠，被上訴
    人即起身再朝上訴人接近。晚間8 時56分15秒：被上訴人
    接近上訴人，並自行倒在上訴人面前，復起身與上訴人理論
    ，上訴人欲擺脫旁人勸阻，但遭夏麗霞、黃小瑕等人阻擋。
    晚間8 時56分50秒：被上訴人又自行倒向上訴人，並抱住
    上訴人之左大腿，使上訴人倒地，且於上訴人倒地後，被上
    訴人仍緊抱上訴人之左大腿不放，上訴人及順勢抱住被上訴
    人頭部，貼近被上訴人臉頰，以嘴唇啄吻被上訴人臉部、頭
    部數下。晚間8 時56分59秒：夏麗霞與黃小瑕欲將被上訴
    人抱住上訴人左大腿的雙手扳開，但被上訴人仍以一手緊抱
    住上訴人之左大腿，上訴人則再以雙手環抱被上訴人之頭部
    ，朝被上訴人之臉頰、頸部啄吻兩下。晚間8 時57分13秒
    ：夏麗霞欲將上訴人扶起，黃小瑕欲將被上訴人拉開，但二
    人均無法將被上訴人緊抱上訴人左大腿之右手拉開，上訴人
    則又抱著被上訴人的頭部啄吻。晚間8 時57分20秒：警員
    到達現場，上訴人抱著被上訴人頭部，將臉貼近，從畫面中
    無法辨識係對被上訴人啄吻或附耳密語，此時旁人仍無法將
    兩人分開」等情，有本院刑事庭100 年4 月1 日勘驗筆錄及
    翻拍照片經本院調卷在卷可查（見本院調閱之本院刑事庭10
    0 年度訴字第249 號卷第70-72、97-108頁）。
  (四)又經本院刑事庭勘驗員警到場處理時之蒐證錄影光碟，結果
    略以：「檔案名稱：「03.24.2010.09 ：14 PM 」。錄影
    時間：99年3 月24日晚間9 時14分開始，同時收錄影像及聲
    音，對話均為台語。錄影時間晚間9 時14分24秒：上訴人
    坐在地上與旁人說話，故作突然靠近同坐身旁之被上訴人之
    動作，被上訴人即手摸自己頸部，大叫：『我的脖子』，同
    時在地上翻滾。上訴人先向旁人笑稱：『我就性侵他』，其
    後見被上訴人在地上大叫、翻滾，上訴人即模仿被上訴人之
    動作，在地上翻滾並嘻笑，復輕拍被上訴人並向被上訴人稱
    ：『你麥假』（你不要假裝了）。其後上訴人即坐在地上，
    一面觀看員警扶起被上訴人，一面唸唸有詞，自稱遭到迫害
    。晚間9 時15 分4秒：上訴人見被上訴人又靠近他，即抱
    住被上訴人頭部，朝被上訴人之頭部啄吻一下，被上訴人即
    抱頭在地上翻滾，大喊『我的頭』。晚間9 時15分14秒：
    上訴人對被上訴人稱『好啦！好啦』，一邊幫被上訴人穿鞋
    ，一邊對在旁之員警稱：『好可憐喔』，被上訴人則持續在
    地上哀嚎。晚間9 時15分24 秒 ：上訴人模仿被上訴人哀
    嚎，坐在地上低頭朝被上訴人臉部靠近，因上訴人背對鏡頭
    ，無法辨識其臉部動作。被上訴人仍躺在地上，與員警對話
    。員警：『起來啦，去所裡啦』、被上訴人：『這樣好嗎，
    我被他打成這樣』、員警：『我送你去醫院啦』、被上訴人
    ：『這樣好嗎』、（改稱）『好啦，你送我去醫院』。上訴
    人插嘴稱：『送醫院，叫救護車來』、被上訴人：『不要』
    ，又向員警稱：『你看他這樣，無緣無故打我』、員警（對
    被上訴人稱）：『你起來啦』、被上訴人：『不要緊，你送
    我去醫院』。晚間9 時18分52秒：上訴人躺下，在被上訴
    人身旁不動，上訴人卻又哀嚎，並在地上翻滾，喊稱『不要
    再打了』。上訴人躺在地上對旁人稱『阿霞叫我來的，結果
    搞這齣』。晚間9 時20分6 秒：上訴人對被上訴人稱『要
    玩大家來玩』，並朝被上訴人靠近，手放在被上訴人胸前。
    被上訴人掙脫開，並稱：『你不要摸我，你侵犯到我』。被
    上訴人並對旁人稱『我就讓它玩大一點』。晚間9 時21分
    47秒：上訴人叫喚『阿霞、阿霞』，被上訴人對上訴人稱『
    阿霞你娘雞巴啦』，上訴人回稱『你譙阿霞是怎樣？你譙雞
    巴喔？』。晚間9 時22分27秒：上訴人與被上訴人兩人在
    地上，上訴人靠近被上訴人，被上訴人挪動身體，稱『不要
    ，不要用我的頭』。上訴人又靠近被上訴人，雙手環抱被上
    訴人之腰部，被上訴人即以腳踢方式掙脫。晚間9 時24分
    44秒，上訴人坐在地上又朝被上訴人臉頰啄吻一下。晚間
    9 時25分9 秒：被上訴人對上訴人稱『大仔，救護車你叫了
    幾分鐘啊，還沒來』、上訴人回稱『阿你又沒流血』、被上
    訴人稱『恁爸爽』。被上訴人從地上起身，上訴人對員警稱
    『他又沒受傷，怎會叫救護車？叫救護車表示他有受傷，救
    護車來先載我』。被上訴人在一旁來回走動，嘴裡唸唸有詞
    。晚間9 時28分5 秒：被上訴人自行躺在上訴人旁邊，復
    又爬起。上訴人對員警稱『他又沒受傷，叫救護車幹嘛？』
    ，被上訴人立即雙手抱頭。上訴人稱『阿霞叫我來，結果搞
    這齣，（指著被上訴人）自己在那邊《褪》（在地上打滾）
    」。晚間9 時31分7 秒：被上訴人自行跑進夏麗霞之攤位
    內，倒在地上不斷翻滾，並撞翻桌椅。晚間9 時33分15秒
    ：上訴人之女兒到場，將上訴人帶離現場，被上訴人又接近
    上訴人，自行倒地，此時員警請被上訴人上救護車，但被上
    訴人不肯。員警：『你有沒有受傷？』、被上訴人：『等一
    下可能有』、員警：『現在沒有？』、被上訴人『你怎麼知
    道？』。被告原已上車要離開，又下車咒罵被上訴人，郭智
    祥則以『幹你娘雞巴啦』、『臭雞巴』、『我如果沒能力，
    我的名字就倒著寫』等語回罵上訴人」等情，亦有本院刑事
    庭100 年5 月27日勘驗筆錄經本院調卷在卷可憑（見本院調
    閱之本院刑事庭100年度訴字第249 號卷第131-133 頁）。
  (五)按刑法第309 條公然侮辱罪所稱之「侮辱」，係指行為人以
    使他人難堪為目的，以言語、文字、動作等方式，表示不屑
    、輕蔑或對他人之人格加以貶低或攻擊之意思，且足以貶損
    個人於社會上所保持之人格或地位。本罪所擬保護之法益，
    乃個人於社會生活之人格評價，是以對於「侮辱」之涵義，
    應以行為人與被害人之性別、年齡、生活習慣、行為時客觀
    情狀及互動等綜合判斷，被害人之人格或名譽是否受有損害
    ，亦應依社會通常觀念而為客觀之評價，而非單依被害人之
    主觀感受為判斷標準。查本件被上訴人於偵查中已指稱：「
    陳漢昇當時滿身酒氣」等語（見臺灣高雄地方法院檢察署他
    一卷第13頁），並坦承自己於當時已與友人同飲4 瓶啤酒及
    1 瓶紅酒（見本院刑事庭100 年度訴字第249 號卷第61-62
    頁），核與證人即攤商夏麗霞、黃小瑕於警詢中之證述相符
    （見警卷第26-27 、34頁）。又觀諸上述勘驗錄影光碟內容
    ，上訴人與被上訴人均有腳步不穩，復不顧民眾旁觀，而自
    行躺在地上打滾等明顯酒醉之舉動或言語，足證二人當時均
    已酒醉無疑。又依上述勘驗筆錄內容，被上訴人因對於上訴
    人以議員身分干涉環保局人員執行公務，並追打公務員之行
    為，有所不滿，與上訴人發生糾紛後，一再以自行倒地翻滾
    、起身後又自行接近上訴人、復再自行倒地翻滾、撞倒商家
    之桌椅，於上訴人已遭旁人架開後，被上訴人仍反覆為上述
    行為，甚至抱住上訴人之大腿，將上訴人拉扯倒地，經旁人
    再三排解，仍不鬆手；上訴人雖認被上訴人係有意鬧事，惟
    因本身亦有醉意，出於戲謔並求脫身，而多次以嘴唇啄吻被
    上訴人頭部、臉頰部位，兩人皆因酒醉，毫無顧及自身形象
    、人格或名譽，難認係遭對方侮辱而非自取。依本件客觀情
    狀及二人之互動情形，於社會通常觀念，難認上訴人上述啄
    吻被上訴人頭部、臉頰等嬉鬧行為，係屬侮辱行為，或會使
    當時業已酒醉且不忌諱形象之被上訴人之形象、人格、名譽
    受侵害而受有非財產上之損害。
  (六)本件被上訴人與上訴人發生糾紛時，確有叫嚷「議員打人」
    等語，且於事後先對上訴人提出傷害告訴等情，已據被上訴
    人所自承（見本院刑事庭100 年度訴字第249 號卷第58-59
    頁）。又被上訴人於申告上訴人傷害時，係向員警指稱：「
    市議員陳漢昇乘1 輛休旅車下來，直接就過來打我」、「他
    把我打的全身是傷」、「在毆打我時直說要讓我死」、「警
    方到場時，我昏迷了所以不知道陳漢昇是否持續毆打我」云
    云，有被上訴人99年3 月25日警詢筆錄在卷為憑（見警卷第
    1- 3頁）。然依上述勘驗錄影光碟結果，上訴人與被上訴人
    發生糾紛之初，上訴人雖以類似柔道動作欲將被上訴人勾倒
    ，然被上訴人並未因該動作而倒地，反而於上訴人結束上述
    動作，回復站立姿勢後，被上訴人始自行倒地，其後被上訴
    人接連數次起身接近上訴人，又自行跌倒，甚至上訴人已遭
    旁人架開，對被上訴人毫無接觸，被上訴人仍上前靠近上訴
    人，並自行倒地。且於上訴人欲離去時，更以「幹你娘雞巴
    」、「臭雞巴」等語辱罵上訴人。依前述連續錄影內容，上
    訴人顯未對被上訴人有何「直接下車毆打」、「打到全身是
    傷」、「在毆打我時直說要讓告訴人死」、「於警方到場時
    ，告訴人已昏迷」之傷害行為。被上訴人雖提出高雄市立聯
    合醫院診斷證明書，記載「頭部損傷、臉部挫傷、雙上肢多
    處挫傷合併擦傷、左手中指撕裂傷2 ×0.5 公分」等傷勢（
    見警卷第42頁），然依上述連續錄影內容，上訴人未有毆打
    被上訴人或以手肘、臀部等部位頂觸被上訴人身體，伸腳纏
    絆被上訴人使被上訴人重心不穩而跌倒之行為，反見被上訴
    人有多次自行跌倒、地上打滾、撞倒攤位桌椅等足以造成前
    述傷害之舉動，是被上訴人所受之傷害是否為上訴人所為顯
    有可疑，被上訴人之指述顯與前揭錄影勘驗結果不符，實難
    僅憑被上訴人之片面指述以及診斷證明書而認上訴人對被上
    訴人有傷害之行為或被上訴人所受之傷害與上訴人有因果關
    連。
五、綜上所述，本件被上訴人與上訴人均因酒醉，毫無顧及自身
    形象、人格或名譽，難認被上訴人係遭對方侮辱或因上訴人
    之行為而使其人格權受侵害並受有非財產上之損害；又被上
    訴人之指述受傷害情節亦與現場錄影之勘驗結果不符，難以
    被上訴人之片面指述及診斷證明書而認上訴人對被上訴人有
    傷害之行為或被上訴人所受之傷害與上訴人有因果關連，被
    上訴人主張因上訴人傷害、狠吻，身心受有非財產上之損害
    ，依侵權行為法律關係請求上訴人賠償精神慰撫金30萬元及
    其利息，即屬無據，不應准許，其假執行之聲請亦失所附麗
    ，應併予駁回。原審判命上訴人給付被上訴人15萬元，及自
    99年9 月1 日起至清償日止按年息5 ％計算之利息，併依職
    權宣告假執行，自有未洽。上訴意旨指摘原判決不當，求予
    廢棄改判，為有理由，應由本院予以廢棄改判，如主文第2
    項所示。
六、本件事證已臻明確，兩造其餘主張陳述、攻擊防禦方法及所
    提證據，經審酌後認於本判決結果不生影響，爰不一一論述
    ，附此敘明。
七、據上論結，本件上訴為有理由，依民事訴訟法第436 條之1
    第3項 、第450 條、第78條，判決如主文。
中    華    民    國  100     年    12    月    14    日
                  民事第三庭    審判長法  官  黃宏欽
                                      法  官  謝宗翰
                                      法  官  黃宣撫
以上正本係照原本作成。
本判決不得上訴。
中    華    民    國   100    年    12    月    14    日
                                      書記官  鄭倩